最高法院刑事判決　　　　　　　九十四年度台上字第八三七號
　　上　訴　人　台灣高等法院檢察署檢察官
　　被　　　告　乙○○
　　　　　　　　甲○○
　　　　　　　　丙○○
　　　　　　　　　　　　號3樓.
上列上訴人因被告等偽造有價證券等罪案件，不服台灣高等法院
中華民國九十一年一月二十二日第二審判決（九十年度上訴字第
三二六七號，起訴案號：台灣台北地方法院檢察署八十九年度調
偵字第四一八號、八十九年度偵字第一九三七三號），提起上訴
，本院判決如下：
    主  文
上訴駁回。
    理  由
一、關於行使偽造文書部分
按刑事訴訟法第三百七十七條規定：上訴於第三審法院，非以判
決違背法令為理由，不得為之。是提起第三審上訴，應以原判決
違背法令為理由，係屬法定要件。如果上訴理由狀並未依據卷內
訴訟資料，具體指摘原判決不適用何種法則或如何適用不當，或
所指摘原判決違法情事，顯與法律規定得為第三審上訴理由之違
法情形，不相適合時，均應認其上訴為違背法律上之程式，予以
駁回。本件原判決以公訴意旨略稱：被告乙○○、甲○○、丙○
○三人於民國八十七年九月間，由乙○○向告訴人韋邕生佯稱其
子甲○○欲設立煜陞有限公司（下稱煜陞公司），可僱用其為顧
問，每月支領一萬五千元（新台幣，下同）之車馬費，韋邕生不
疑有他，遂依其要求交付身分證。詎被告等明知韋邕生並無擔任
公司負責人之意思，逕由甲○○偽刻其印章，未經其同意，由甲
○○、丙○○持其身分證及印章，以韋邕生為煜陞公司負責人，
向台北市政府建設局辦理公司設立登記，足生損害於韋邕生及主
管機關對於公司管理之正確性。又甲○○、丙○○於同年十二月
間，基於概括之犯意，偽造以煜陞公司負責人韋邕生之申請書，
向中華電信股份有限公司台灣北區電信分公司申請租用三支電話
號碼使用，積欠電信費用達五萬一千四百零九元，拒不繳付，致
中華電信股份有限公司向韋邕生請求付款，亦足生損害於韋邕生
及中華電信股份有限公司。因認乙○○、甲○○、丙○○涉犯刑
法第二百十六條、第二百十條之行使偽造文書罪嫌。經審理結果
，認為不能證明被告等犯罪，爰撤銷第一審關於行使偽造文書部
分之科刑判決，改判諭知其無罪，已綜合全部卷證資料，逐一斟
酌判斷，詳敘其無從形成被告有罪判決之心證理由，從形式上觀
察，並無判決違背法令之情形存在。查證據之取捨及證據證明力
如何，均屬事實審法院得自由裁量、判斷之職權，苟其此項裁量
、判斷，並不悖乎通常一般之人日常生活經驗之定則或論理法則
，又於判決內論敘其何以作此判斷之心證理由者，即不得任意指
摘其為違法，據為提起第三審上訴之合法理由。原判決依憑告訴
人韋邕生之部分陳述，證人何克群、吳振乾之證詞暨合作金庫銀
行儲蓄部及世華聯合商業銀行民權分行之覆函、印鑑卡等證據資
料，認定告訴人韋邕生有到合作金庫銀行儲蓄部及世華聯合商業
銀行民權分行辦理開戶手續，並在印鑑卡上簽名，其在「開戶人
（負責人）」上簽名，已同意掛名擔任煜陞公司之負責人並概括
授權申辦公司設立登記及市內電話，因而認定被告等並無偽造文
書犯行。已詳加斟酌論斷，敘明其所憑之證據及認定之理由。非
僅以告訴人韋邕生之陳述為論斷之依據。其中關於告訴人韋邕生
在印鑑卡上簽名，是否表示同意擔當公司負責人？或為公司設立
帳戶、申辦電話？證人何克群、吳振乾之證詞是否真實可採？均
為原審取捨證據及證據證明力判斷職權之合法行使，其所為判斷
，尚無違背一般經驗法則。雖原審於九十年十二月二十一日開庭
時，受命法官詢以：「你是否先後到世華銀行、合庫銀行辦過開
戶？」，告訴人韋邕生僅答以：「我只有開過一次戶，第二次可
能是他給我一萬元，我有簽字，但是那次我沒有去開戶，那個上
面沒有公司名字，世華銀行的印鑑卡簽名比較像，合庫的那次比
較不像，我只記得去一次，好像是敦化南路的那次」（原審卷第
一一四頁）。原判決逕行認定「告訴人自承：曾至合庫儲蓄部辦
理開戶，在印鑑卡上簽名」（原判決第九頁），稍與卷內證據資
料不相適合。但此項錯誤尚不足以影響於事實之認定及原判決之
主旨，仍不得據為上訴第三審之適法理由。又被告乙○○於偵查
中所供：「（拿他身分證何用？）因有朋友成立公司，讓他參加
股東。（為何用告訴人名義申請為公司負責人？）我不知，要問
丙○○，他是朋友介紹的朋友，是甲○○（我兒子）介紹的，我
不清楚他拿韋的名義去開公司」等語（他字卷第二一頁）。此乃
乙○○之辯詞，對於其他共同被告尚無不利，原審未於判決內說
明其不予採納之理由，復無判決理由欠備之違誤。上訴意旨置原
判決上開明確論斷於不顧，對原審取捨證據及證據證明力判斷之
審判職權行使，任憑己見，或就同一證據資料為相異之評價，或
就不影響於判決本旨事項再為事實上之爭辯，均與法律規定得為
第三審上訴理由之違法情形，不相適合，其上訴為違背法律上之
程式，應予駁回。
二、關於詐欺取財、使公務員登載不實部分
按裁判上一罪案件之重罪部分得提起第三審上訴，其輕罪部分雖
不得上訴，依審判不可分原則，第三審法院亦應併予審判，但以
重罪部分之上訴合法為前提，如該上訴為不合法，第三審法院既
應從程序上予以駁回，而無從為實體上判決，對於輕罪部分自無
從適用審判不可分原則，併為實體上審判。檢察官對重罪之行使
偽造私文書部分所提起之第三審上訴，既屬不合法而應從程序上
予以駁回，則不得上訴第三審之輕罪即詐欺取財及使公務員登載
不實部分，亦無從併為實體上之審判，上訴人對此部分一併提起
上訴，顯為法所不許，應併予駁回。
三、關於偽造有價證券部分
查第三審上訴書狀，應敘述上訴之理由，其未敘述者，得於提起
上訴後十日內補提理由書於原審法院，已逾上述期間，而於第三
審法院未判決前仍未提出上訴理由書狀者，第三審法院應以判決
駁回之，刑事訴訟法第三百八十二條第一項、第三百九十五條後
段規定甚明。本件被告丙○○所犯偽造有價證券案件，檢察官不
服原審判決，於九十一年三月一日提起上訴（未聲明一部上訴者
，視為全部上訴），並未敘述理由，迄今逾期已久，於本院未判
決前仍未提出，依上開規定此部分上訴亦非合法，應併予駁回。
據上論結，應依刑事訴訟法第三百九十五條，判決如主文。
中　　華　　民　　國　九十四　年　　二　　月　二十四  日
                      最高法院刑事第三庭
                          審判長法官  紀　俊　乾
                                法官  黃　正　興
                                法官  劉　介　民
                                法官  陳　東　誥
                                法官  黃　一　鑫
      本件正本證明與原本無異
                                      書  記  官
中　　華　　民　　國　九十四　年　　三　　月　　二　　日
                                                      Ｃ
